【裁判字號】    92,婚,517
【裁判日期】    921021
【裁判案由】    離婚
【裁判全文】
臺灣臺中地方法院民事判決  九十二年度婚字第五一七號
    原      告  甲○○
    被      告  乙○○
右當事人間請求離婚事件，於民國九十二年十月七日言詞辯論終結，本院判決如左：
    主      文
准原告與被告離婚。
訴訟費用由被告負擔。
    事    實
甲、原告方面：
  一、聲明：如主文所示。
  二、陳述：原告與被告於民國九十一年十月二十三日結婚，婚後三個月，被告即意
      圖謀奪原告家產，且以樟腦丸磨成粉狀摻在原告每天必喝的咖啡罐之方法，企
      圖以慢性中毒方式毒害原告，嗣原告因肚子痛而起疑心，暗中裝設針孔攝影機
      方錄到整個下毒過程，而原告於九十二年一月十一日起連續三天皆因喝了被下
      毒的咖啡後，身體陸續出現各種不適現象而報請警方調查，因而偵破，被告亦
      已承認其所犯下行為，並經檢察官提起公訴，現經  貴院判決被告殺人未遂罪
      成立，判處有期徒刑五年六月在案。查被告心狠手辣，顯然一心要置原告於死
      地後謀奪家產，原告受此打擊，整日精神恍惚，害怕再度被害，甚至連家都不
      敢住，家中食物亦不敢食用，長此以往，原告即使不被害死亦將因此精神崩潰
      ，爰依民法第一千零五十二條第一項第六款、同條第二項規定請准兩造離婚。
  三、證據：提出台灣台中地方法院檢察署九十二年度偵字四九一三號起訴書正本一
      件及本院九十二年度訴字第九九七號刑事判決書、戶口名簿、剪報 (均為影本
      )各一件為證，並聲請函詢台中榮民總醫院對人體服用樟腦丸有無可能發生死
      亡提供專業意見。
乙、被告方面：
    被告未於言詞辯論期日到場，亦未提出任何書狀作何聲明或陳述。
丙、本院依職權調閱本院九十二年度訴字第九九七號刑事卷宗。
    理    由
一、被告未於言詞辯論期日到場，核無民事訴訟法第三百八十六條各款所列情形之一
    ，爰依原告聲請，由其一造辯論而為判決。
二、原告主張，兩造婚姻關係現仍存續中，婚後乙○○知悉甲○○每日早上均先酌飲
    易開罐咖啡數口後，即先外出到工廠處理事務，待處理完畢後再返回住處將已開
    罐之咖啡飲用完畢之習慣，其因圖謀甲○○之財產，竟自九十二年一月十一日起
    ，在兩造住處先後接續二十餘次，趁甲○○每天早上外出至工廠之際，以住處抽
    屜置放之美工刀，刮取之前承租房客所遺留在抽屜內足以使人急性中毒或慢性中
    毒死亡之樟腦丸（含「丸」即Ｎａｐｈｔｈａｌｅｎｅ成份，急性中毒的最低
    致死劑量在成人為每公斤體重七十四毫克）少許，將約八五Ｏ毫克上下之樟腦丸
    粉末摻入甲○○開罐後未飲畢之咖啡內，供甲○○繼續飲用，欲使甲○○身體機
    能因慢性中毒而衰竭死亡。嗣甲○○因飲用乙○○摻入樟腦丸粉末之咖啡時發覺
    有異味，且身體出現抽筋、頭暈不適之症狀，經由監視錄影器得悉上情，於九十
    二年一月十八日報警查獲之事實，被告未到院亦未提出書狀作何聲明或陳述，惟
    此有台灣台中地方法院檢察署九十二年度偵字四九一三號起訴書正本一件及本院
    九十二年度訴字第九九七號刑事判決書、戶口名簿、剪報 (均為影本)各一件附
    卷可稽，原告之主張，堪認為真實。
三、按民法第一千零五十二條第二項規定：有前項以外之重大事由，難以維持婚姻者
    ，夫妻之一方得請求離婚，但其事由應由夫妻之一方負責者，僅他方得請求離婚
    。此所謂抽象、相對、一般的離婚原因，亦即破綻主義離婚法之一到達點。而是
    否有難以維持婚姻之重大事由之判斷標準，為婚姻是否已生破綻而無回復之希望
    ，不可單憑原告主觀之標準（即原告已喪失維持婚姻意欲之主觀面加以認定），
    而應依客觀標準，即難以維持婚姻之事實，是否已達處於同一境況，任何人均將
    喪失維持婚姻之意欲程度以決之。且為符合現代多元化社會之需要，使裁判婚姻
    之事由較富彈性，當婚姻破裂時，夫妻已無共同生活之實質時，即得請求離婚，
    但有責配偶，無請求離婚之權利，申言之，如若自己遭致婚姻之破綻時，不得以
    其破綻為理由，恣意訴請離婚。又婚姻如有難以維持之重大事由，於夫妻雙方均
    須負責時，應比較雙方之有責程度，僅責任較輕之一方，得向責任較重之他方請
    求離婚，如雙方之有責程度相同，則雙方均得請求離婚，以符公平。最高法院八
    十七年台上字第一○四八號、一三○四號及九十年度台上字第一六三九號判決意
    旨即採類似之見解。又按夫妻相處之道，因國情、身分、地位、知識程度及經濟
    能力不同，而有不同相處方式，惟因夫妻來自不同家庭，其成長背景有異，無法
    期待對方凡事盡如己意，古人所謂舉案齊眉，或男主外女主內，或現代新女性主
    義者，其據以說明夫妻相處家庭經營之道固有不同，惟夫妻有如太極之陰陽，一
    陰一陽相調和，陰陽相濟，方能生理與心理上取得平衡，而不致產生生理或心理
    上疾病，若在此太極內，陽之一方強勢時，陰之他方不願退讓，反之亦然，則陰
    或陽即跑到外面，太極因陰陽無法調和，自然會破裂，反之亦然，惟有一進一退
    間取得平衡點，方能維持太極之圓融，而其進退之原則應基於愛為出發點，方能
    進退有序。本件原告主張被告自九十二年一月十一日起在台中市南屯區南興巷二
    十八弄二十四號住處，先後接續二十餘次，趁原告每天早上外出至工廠之際，將
    樟腦丸刮除少許，將約八五０毫克之樟腦丸粉末摻入原告開罐後未飲畢之咖啡內
    ，供原告飲用，欲使原告身體機能因慢性中毒而衰竭死亡，經原告飲用後發覺有
    異，且身體出現不適之症狀，並於九十二年一月十五日裝設之監視錄影中發現被
    告上開行為，因而報警查獲，經檢察官提起公訴，本院判決被告殺人未遂罪成立
    ，處有期徒刑五年六月之事實，有如前述，而「市售樟腦丸濃度通常為百分之二
    十，不論由皮膚、腸胃道或者呼吸道，人體對於樟丸的吸收均相當快速。中毒的
    症狀皆在六小時內發生，且通常在喝下後五至九十分鐘內產生。常見的症狀包括
    噁心、嘔吐、口腔及上腹灼熱感、頭暈、頭痛、躁動不安、肌肉顫抖、痙攣、呼
    吸困難、中樞神經抑制；重者可因癲癇重積症而抑制呼吸造成死亡。... 一般而
    言，食入的劑量大於每公斤三十毫克可能就會產生症狀（若以濃度百分之二十樟
    腦油，平均體重六十公斤之成年人，大約食入十公撮左右），超過每公斤五十毫
    克其症狀會更顯著。曾經報告僅一毫克就致死的個案」，亦有台中榮民總醫院九
    十二年五以十四日中榮急字第九二０００００七０號函文乙紙在卷可稽，本件被
    告刮除摻在被告咖啡罐內的樟腦丸高達八五０毫克，揆諸上開說明，其發生死亡
    機率甚高，顯係對原告施以殺害之意圖甚為明顯，並已著手實施殺人行為而未遂
    ，太極之陰已逸出太極之外，太極不復圓滿，兩造間已缺乏互信、互敬、互諒之
    情，任何人處於原告相同地位時，均難期待繼續維持婚姻之意欲，兩造之婚姻關
    係已生嚴重障礙而破裂，且非可歸責於原告，是原告主張依民法第一千零五十二
    條第二項規定，以兩造間有難以維持婚姻之重大事由訴請離婚，自有理由，應予
    准許。又原告此部分訴請判決離婚為有理由，則如前所述，原告依民法第一千零
    五十二條第一項第六款請求准予離婚部分，為請求權競合，不須一一贅述，附為
    敘明。
四、原告其餘攻擊方法於本件事實之認定及判決結果，不生影響，茲不一一論列，附
    為敘明。
五、據上論結，原告之訴為有理由，並依民事訴訟法第三百八十五條第一項前段、第
    七十八條，判決如主文。
中      華      民      國    九十二    年      十      月    二十一    日
                                    臺灣臺中地方法院家事法庭
~B法      官  陳學德
右為正本係照原本作成
如對本判決上訴須於判決送達後二十日內向本院提出上訴狀
中      華      民      國    九十二    年      十      月    二十二    日
~B法院書記官  賴榮順


司法院資訊處製作；財團法人民間司法改革基金會備份。
